【裁判字號】    92,訴,900
【裁判日期】    920516
【裁判案由】    偽造文書等
【裁判全文】
臺灣高雄地方法院刑事判決                          九十二年度訴字第九號
    公  訴  人  臺灣高雄地方法院檢察署檢察官
    被      告  乙○○
右列被告因偽造文書案件，經檢察官提起公訴（九十二年度偵緝字第五九號），本院
判決如左：
    主  文
乙○○行使變造私文書，足以生損害於他人，處有期徒刑月，如易科罰金，以佰
元折算壹日。
    事  實
一、乙○○前因於民國（下同）八十六年間，因偽造有價證券案件，經臺灣高等法院
    高雄分院以八十六年上訴字第一○六○號判處有期徒刑三年六月確定後，現仍於
    假釋中，復仍不知悔改，因於九十年十月與甲○○二人曾同在台南明德外役監服
    刑結識，緣乙○○因先行假釋出獄，故向甲○○借用車號ＸＩ─九四七六號自小
    客車以為交通工具，二人並約定車輛保養費由甲○○負擔，修理費由乙○○負擔
    ，隨後甲○○即於九十年十月二日將車輛開至乙○○位於高雄縣大寮鄉○○村○
    ○路０六號家中供其使用，嗣乙○○於九十年十一月一日駕駛上開車輛至高雄縣
    大寮鄉○○路○段一八二號陳明川所經營之三友輪胎行保養，並更換十六吋中古
    外胎二條，共支付新台幣（下同）一千二百元，惟乙○○竟於九十一年二月間，
    在其上開住處，將三友輪胎行送貨簽收單上原載為「１６中古外胎２條000
    0000」，以鉛筆塗改為「１６東舍外胎２條0000  0000」，並將該
    收據影印後，與其他保養費單據一併交給甲○○，而行使之，足生損害於三友輪
    胎行即陳明川。後二人於九十一年七月二十五日上午十時五十五分許，在高雄區
    監理所，協議甲○○將上開車輛送修後，自乙○○所須支付之修車費用扣減其已
    支付之保養費用、輪胎修理費用、保險費等費用共計一萬二千七百三十元（內含
    輪胎修理費三千二百元），致甲○○陷於錯誤，同意如數扣減，乙○○因此受有
    減免二千元債務之不法利益，嗣因甲○○發現三友輪胎行送貨簽收單上有塗改之
    痕跡，經向三友輪胎行查詢，始知受騙。
二、案經甲○○訴由臺灣高雄地方法院檢察署檢察官偵查起訴。
    理  由
一、訊據被告乙○○固不否認有塗改三友輪胎行送貨簽收單之事實，惟矢口否認有何
    變造私文書及詐欺得利之情事，辯稱：「因修車場本來跟我說是一千六百元的修
    理費，我更改只是要紀錄而已，但我未向告訴人請錢，收據並不是我拿給他，而
    是他自己到車上去拿的」云云。經查：
    （一）右開事實，業據告訴人甲○○於偵審中指訴明確，再者，上開三友輪胎行
          送貨簽收單上原存留之存根載為「１６中古外胎２條000  0000」
          ，而影本遭塗改為「１６東舍外胎２條0000  0000」乙節，並證
          人陳明川於本院審理中證述無訛，並有送貨簽收單影本一紙及三友輪胎行
          之送貨簽收單原本一紙在卷可查。足認被告確有變造送貨簽收單之情事。
    （二）被告雖以上揭情詞置辯，然被告確與告訴人於九十一年七月二十五日，協
          議「本人已處理保險費1959 元及輪胎二條3200元正，後照鏡1200元正，
          保養汽車費用6380元正，一共是12730元正，將由本人負責，經乙○○確
          認無誤後簽名並將其扣除修車部分，多退少補」等情，被告並在協議書上
          同意人欄上簽名，有協議書一紙及修理估價單四紙在卷可查；且被告與告
          訴人協議時，被告在其變造之送貨簽收單影本上載明已付三千二百元並簽
          名，亦徵被告確有行使該送貨簽收單影本。是被告上開所辯，委無可採，
          被告有在前時地與告訴人協議時，行使上開送貨簽收單影本，施用詐術，
          使告訴人陷於錯誤，同意向被告收取修車費用時扣減此部分費用，被告即
          受有減免二千元債務之不法利益。綜上所述，被告犯行，足堪認定。
二、核被告所為，係犯刑法第二百十六條、第二百十條之行使變造私文書罪、同法第
    三百三十九條第二項之詐欺得利罪。被告變造私文書後，復持以向甲○○行使，
    變造之低度行為應為行使之高度行為所吸收，不另論罪。又被告行使變造送貨簽
    收單之目的，在於免除部分債務，以獲取不法利益，所犯前開二罪間有方法、結
    果之牽連關係，依刑法第五十五條之規定，應從較重之行使變造私文書罪處斷。
    爰審酌被告犯罪所欲免除之債務金額僅二千元，及其犯罪之動機、目的、手段、
    迄至於今仍未與告訴人達成和解，及犯罪後否認犯罪、毫無悔意等一切情狀，量
    處如主文所示之刑，並諭知易科罰金之折算標準，以資懲儆。
據上論斷，應依刑事訴訟法第二百九十九條第一項前段，刑法第二百十六條、第二百
十條、第三百三十九條第二項、第一項、第五十五條、第四十一條第一項前段，罰金
罰鍰提高標準條例第一條前段、第二條，判決如主文。
中      華      民      國      九十二      年      五    月    十六    日
                                  臺灣高雄地方法院刑事庭
                                      法  官  郭  佳  瑛
右正本證明與原本無異。
如不服本判決，應於判決送達後十日內，向本院提起上訴。
                                      書記官  何  瓊  芳
中      華      民      國      九十二      年      五    月    二十    日
附錄法條：
刑法第二百十六條
行使第二百十條至第二百十五條之文書者，依偽造、變造文書或登載不實事項或使登
載不實事項之規定處斷。
刑法第二百十條
偽造、變造私文書，足以生損害於公眾或他人者，處五年以下有期徒刑。
刑法第三百三十九條
意圖為自己或第三人不法之所有，以詐術使人將本人或第三人之物交付者，處五年以
下有期徒刑、拘役或科或併科一千元以下罰金。
以前項方法得財產上不法之利益或使第三人得之者亦同。
前二項之未遂犯罰之。


司法院資訊處製作；財團法人民間司法改革基金會備份。
